【裁判字號】    98,交聲,3294
【裁判日期】    980918
【裁判案由】    交管條例聲異
【裁判全文】
臺灣板橋地方法院交通事件裁定        98年度交聲字第3294號
原處分機關  交通部公路總局臺北區監理所板橋監理站
異  議  人
即受處分人  甲○○
上列異議人即受處分人因違反道路交通管理處罰條例案件，不服
原處分機關於民國98年9 月1 日所為之裁決處分（裁決書案號：
板監裁字裁40-C00000000號），聲明異議，本院裁定如下：
    主  文
原處分撤銷。
甲○○不罰。
    理  由
一、原處分意旨略以：臺北縣政府警察局三峽分局警員於民國九
    十八年三月十五日上午十一時十分許，在臺北縣三峽鎮○○
    路（一一０縣道三十四ＫＭ），查獲異議人甲○○騎乘車號
    ＦＶＫ－八七二號重型機車，因騎乘機車未戴安全帽之違規
    ，為警攔停當場舉發，乃依道路交通管理處罰條例第三十一
    條第六項規定，裁處罰鍰新臺幣（下同）五百元。異議人則
    以：伊未曾於本件舉發通知單上所載違規時間出現在上開違
    規地點，且伊本人機車之車號是ＭＦＫ－四三八號，而本件
    違規之車號ＦＶＫ－八七二號重型機車並非伊本人所有，開
    立舉發通知單之員警有疏於調查之處，本件是伊的身分遭人
    冒用等語，爰聲明異議，請求撤銷原處分。
二、經查：臺北縣政府警察局三峽分局員警固於九十八年三月十
    五日以北縣警交大字第Ｃ00000000號舉發通知單，
    舉發異議人甲○○於上開時地有未戴安全帽之交通違規事實
    ，惟異議人堅決否認於上開時地騎乘車號ＦＶＫ－八七二號
    重型機車為警攔停舉發，並辯稱其本人機車之車號是ＭＦＫ
    －四三八號，本件違規之車號ＦＶＫ－八七二號重型機車並
    非伊本人所有，本件是伊的身分遭人冒用等語，有車主為甲
    ○○之車號ＭＦＫ－四三八號機車車籍資料在卷可稽，且本
    件違規之車號ＦＶＫ－八七二號重型機車車主為乙○○一節
    ，亦有該車之車籍資料附卷足憑，則異議人當時是否確為員
    警攔停之違規行為人，已非無疑。又依據證人即違規之車號
    ＦＶＫ－八七二號重型機車車主乙○○於本院以遠距訊問方
    式調查時結證稱：ＦＶＫ─八七二機車平常是伊在騎乘使用
    ，伊於今年七月二十八日進入看守所前四天，該機車就撞壞
    了，就沒有再騎該車了；甲○○不會騎乘該機車，也不會跟
    伊借這台機車，因他自己有機車；本件舉發違規當時是伊騎
    乘ＦＶＫ─八七二機車搭載朋友，該名朋友因未戴安全帽，
    當時被警察攔下來開單舉發，舉發當時是你在本件舉發通知
    單上收受通知聯者簽章欄上簽甲○○的名字，伊上述所言都
    屬實，並沒有偏袒甲○○，伊一人做事一人擔；伊當時被通
    緝中，不得已，所以才簽伊弟弟甲○○的名字等語。是證人
    乙○○明確證述係其於本件舉發通知單上之時間地點因騎乘
    上開ＦＶＫ─八七二機車搭載朋友，因該名朋友未戴安全帽
    為警攔停當場舉發，並由伊自己在舉發通知單簽上其弟甲○
    ○之姓名等情，復參以證人乙○○既已供承其在上開舉發通
    知單上偽造「甲○○」之簽名而觸犯刑罰，衡情其應無甘冒
    觸犯刑法偽證罪之風險，而設詞迴護異議人之理，堪認證人
    乙○○證述其於上開違規時地騎乘機車為警攔停並再舉發通
    知單上偽簽「甲○○」之姓名等情節，應堪以採信。是本件
    交通違規舉發當時駕駛行為人應係證人乙○○，而非異議人
    本人，至為明確。異議人辯稱其非上述違規行為之駕駛人等
    語，洵屬有據。
三、綜上所述，本件異議人並非實際違規行為人，原處分機關未
    予詳查，遽予裁罰，顯有未洽。從而，本件異議為有理由，
    爰將原處分撤銷，並諭知異議人不罰，以期適法。
據上論斷，應依道路交通管理處罰條例第八十七條第二項、道路
交通案件處理辦法第二十條前段，裁定如主文。
中    華    民    國    98    年    9     月    18    日
                  交通法庭 法  官  楊 志 雄
以上正本證明與原本無異
如不服本裁定應於送達後五日內向本院提出抗告狀
                           書記官  陳 春 銘
中    華    民    國    98    年    9     月    18    日


司法院資訊處製作；財團法人民間司法改革基金會備份。
